【裁判字號】    98,簡抗,1
【裁判日期】    981231
【裁判案由】    執行異議之訴
【裁判全文】
臺灣苗栗地方法院民事裁定               98年度簡抗字第1號
抗  告  人  戊○○
            丙○○
            甲○○
            乙○○
            丁○○
上列抗告人因與相對人丁○○間執行異議之訴事件，抗告人對於
民國98年11月30日本院所為之裁定提起抗告，本院裁定如下：
    主  文
抗告駁回。
抗告費用新台幣壹仟元由抗告人負擔。
    理  由
一、本件抗告意旨略以：債務人異議之訴非訴訟本體，為訴訟聲
    請事項之一種，依非訟事件法第14條第2 項規定，因非財產
    權關係而為聲請，並為財產上之請求者，關於財產上之請求
    ，不另徵收費用，故本件異議之訴無再收費用之依據，原裁
    定應廢棄。況若依民事訴訟法第77條之1 核定訴訟費用之價
    額，以起訴時之交易價額為準；無交易價額者，以原告就訴
    訟標的所有之利益為準。惟依相對人提告時所提苗栗地政事
    務所苗栗市社寮岡4 之23地號土地登記第二類謄本，申報地
    價為每平方公尺新臺幣（下同）5,360 元，此為相對人起訴
    時認定之土地價格，應依此計算訴訟費用而非公告土地現值
    ，故依法提出抗告廢棄原裁定之訴訟費用。又民事訴訟法第
    77條之1 第1 項規定，訴訟標的之價額，由法院核定，第4
    項規定第1 項之核定，得為抗告。抗告人對原裁定之訴訟費
    用得依法提出抗告，在訴訟費用確定前，並無任何補繳訴訟
    費用之法律規定，應等訴訟費用金額裁定後，再行補繳才合
    於法律規定，故在訴訟費用裁定前先應停止辯論及補繳訴訟
    費用。另有關原裁定載原告應於收到本裁定5 日內補繳裁判
    費21,384元，逾期不繳，即駁回其訴，茲依民事訴訟法第24
    9 條第1 項但書之規定，特此裁定。然查民事訴訟法第249
    條第1 項但書規定，原告之訴，依其所訴之事實，在法律上
    顯無理由者，法院得不經言詞辯論，逕以判決駁回之，並非
    逾期不補繳裁判費，即駁回其訴，況且裁判費尚未確定，和
    需補繳，顯見原裁定有誤，與法不合，為此提起抗告，請求
    廢棄原裁定。
二、按債務人異議之訴，係指債務人主張執行名義所載之請求權
    ，與債權人在實體法上之權利現狀不符，請求以判決排除執
    行名義之執行力為目的之訴訟，因此具有兩造當事人之訟爭
    性存在，在性質上屬於訴訟事件，並非非訟事件。本件抗告
    人以債務人異議之訴屬「非訟事件法第14條第2 項所規定，
    因非財產權關係而為聲請，並為財產上請求者，而關於財產
    上之請求，不另徵收費用。」之一種，而主張本件異議之訴
    無需在徵收裁判費，請求將原裁定廢棄，即不足採。
三、次按提起民事訴訟應依民事訴訟法第77條之13規定繳納裁判
    費，此為必須具備之程式。當事人未繳納者，法院即應依民
    事訴訟法第249 條第1 項但書規定，命當事人於相當期間內
    補正，倘當事人逾期不補正者，法院得依民事訴訟法第249
    條第1 項規定予以裁定駁回。本件抗告人雖主張：依民事訴
    訟法第249 條第1 項但書規定，原告之訴，依其所訴之事實
    ，在法律上顯無理由者，法院得不經言詞辯論，逕以判決駁
    回之。該條文並無規定逾期不補繳裁判費，即駁回其訴，因
    此原裁定與法不合云云。惟查，抗告人上開所引述之條文並
    非前揭所述之民事訴訟法第249 條第1 項之規定，而係民事
    訴訟法第249 條第2 項規定，顯見係抗告人誤引條文甚明，
    故抗告人該項主張亦無理由。
四、再按債務人異議之訴之訴訟標的為該債務人之異議權，法院
    核定此訴訟標的之金額或價額，應以該債務人本於此項異議
    權，請求排除強制執行所有之利益為準，此有最高法院92年
    度台抗字第659 號裁定可資參照。惟債務人就執行標的物，
    依執行名義本即應逕受強制執行，則倘其就排除強制執行之
    利益，低於執行標的物之價值，而所提異議之訴又屬執行標
    的物之不受強制執行，則該異議之訴之訴訟標的價額，自應
    以該執行標的物之價值為準。又按核定訴訟標的之價額，以
    起訴時之交易價額為準；無交易價額者，以原告就訴訟標的
    所有之利益為準，民事訴訟法第77條之1 第2 項有明文之規
    定。而就財產權訴訟而言，訴訟標的價額，應以原告如獲勝
    訴判決所得受之客觀上利益定之，以土地而言，應以該筆土
    地客觀上之交易價值為準，而就土地之申報地價及公告現值
    而言，因申報地價之時間與訴訟繫屬之時間或有差距，難以
    之認定為訴訟繫屬時訟爭土地之交易價額，而公告現值為政
    府每年依當地之交易狀況，予以公告之土地現值，自與訴訟
    繫屬時之土地交易價額較為接近可採，因此，在核定土地之
    訴訟標的價額，如無其他更為客觀之交易價額，應以公告現
    值為核定之標準。查本件抗告人提起債務人異議之訴，請求
    本院97年度執字第2442號拆屋還地強制執行事件，就抗告人
    坐落於苗栗縣苗栗市○○○段4 之23地號土地上、面積共12
    7 平方公尺之建物拆除，將土地返還相對人，所為之強制執
    行程序撤銷，揆諸上開說明，其所提債務人異議之訴係屬執
    行標的物之不受強制執行，因此該異議之訴之訴訟標的價額
    ，自應以該執行標的物之價值為準，從而，原審法院以公告
    現值乘以抗告人占用系爭土地之面積，核定其訴訟標的價額
    為2,159,000 元（計算式：17,000127 ＝2,159,000 ），
    且依該訴訟標的價額核定第一審裁判費22,384元，並命抗告
    人補繳不足之裁判費21,384元，即屬有據。
五、綜上所陳，本件抗告意旨指摘原裁定不當，求予廢棄改判，
    為無理由，應予駁回，爰裁定如主文。
中    華    民    國    98    年    12    月    31    日
                  民事庭審判長法  官  宋國鎮
                              法  官  邱光吾
                              法  官  王炳人
以上正本係照原本作成
本裁定不得再抗告
                              書記官  尤旗樟
中    華    民    國    98    年    12    月    31    日

司法院資訊處製作；財團法人民間司法改革基金會備份。
